最高法院刑事判決　　　　　　　　　　　　　　　九十一年度台上字第三九二五號
　　上　訴　人　台灣高等法院台中分院檢察署檢察官
　　被　　　告　甲○○
右上訴人因被告違反毒品危害防制條例案件，不服台灣高等法院台中分院中華民國九
十一年四月二十五日第二審判決（九十一年度上訴字第三０四號，起訴案號：台灣台
中地方法院檢察署九十年度偵字第三六００號），提起上訴，本院判決如左：
    主  文
上訴駁回。
    理  由
按刑事訴訟法第三百七十七條規定：上訴於第三審法院，非以判決違背法令為理由，
不得為之。是提起第三審上訴，應以原判決違背法令為理由，係屬法定要件。且必須
依據卷內資料為具體之指摘，並足據以辨認原判決已具備違背法令之形式，始屬相當
。本件原判撤銷第一審之科刑判決，改判論被告甲○○以轉讓第二級毒品罪，處有期
徒刑貳年，並宣告轉讓第二級毒品所得新台幣（下同）伍佰元沒收之，如全部或一部
不能沒收時，以其財產抵償之。係依憑被告對於其於民國八十九年十一月底某日下午
，在台中縣東勢鎮○○路與中山路交岔口之郵局前，交付第二級毒品安非他命一包予
何煜斌，並向其收取五佰元之事實，供認不諱。參酌證人何煜斌於警訊、偵查及第一
審法院證述：「於八十九年十一月底，在台中縣東勢鎮○○路與中山路口郵局前交易
，價格是五佰元，是由甲○○以其電話號碼0000000000號之行動電話與我
所有之電話號碼0000000000號之行動電話聯絡，再指定地點交易」「交易
金額五百元，交易地點在三民路與中山路口郵局前」「我於八十九年十一月底向甲○
○購買安非他命一次，在台中縣東勢鎮○○路與中山路口郵局，我用0000000
000號行動電話，打電話給甲○○的0000000000號行動電話，詢問伊有
無糖果（即安非他命），我和甲○○約好在三民路與中山路口郵局前碰面，碰面之後
甲○○就拿一包安非他命給我，我問甲○○多少錢，甲○○說五佰元，我就拿五佰元
給甲○○，安非他命買回來當天，我就到台中縣東勢鎮○○路某工地，以鋁箔紙加熱
吸食」等情節等證據資料，而為論斷，已敘述其所憑之證據及認定之理由。而以被告
否認有轉讓第二級毒品犯行，係屬卸責之詞，不足採信。證人何煜斌嗣後翻異所為有
利於被告之證詞，意在迴護，亦不足取，在理由內依憑卷證資料，詳加指駁。並說明
販賣毒品行為須以營利之意思而販入或賣出，方足構成；倘於有償讓與他人之初，係
基於營利之意思，並已著手實施，而因故無法高於購入原價出售，最後不得不以原價
或低於原價讓與他人時，仍屬販賣行為；苟始終無營利之意思，縱以原價或低於原價
有償讓與他人，即難謂為販賣行為，僅得以轉讓罪論處。本件被告於警訊、偵查、第
一審法院審理時始終否認有販賣第二級毒品安非他命給何煜斌之犯行，於原審調查時
雖承認交付安非他命予何煜斌，並收受何煜斌所交付之五佰元等情，惟亦堅決否認有
營利之意圖，並稱：伊與何煜斌是好朋友，伊之前缺錢時，何煜斌均肯將錢借給伊，
伊並未賺何煜斌的錢等語。又何煜斌是於八十九年十月間在建築工地認識被告，何煜
斌並曾到被告家中喝酒之事實，業據何煜斌於第一審法院證述屬實。而被告確有積欠
何煜斌三、四千元之情事，復據何煜斌於原審調查時證述在卷。足見被告與何煜斌應
頗有交情，被告所交付給何煜斌之安非他命價格僅區區五佰元，金額不大，被告並有
積欠何煜斌款項之事實，衡情被告應無再就交付予何煜斌之安非他命賺取差價從中牟
利之情。況何煜斌被查獲當時所持有之安非他命一包（毛重約零點九公克），是何煜
斌向綽號「阿源」之男子所購，亦經何煜斌於原審及第一審法院調查時證述甚明。被
告若有販賣安非他命牟利之舉，豈有僅以販賣一次安非他命給何煜斌為已足。再被告
於被查獲後經警方採尿送驗，其尿液亦呈安非他命陽性反應，有台中縣警察局東勢分
局委託鑑驗尿液代號與真實姓名對照表、台中縣衛生局檢驗尿水報告書各一紙在卷可
憑。另警方於查獲被告時，僅扣得吸食器一組、玻璃球一只、吸管十二支、打火機三
個、皮帶一條及何煜斌所有之第二級毒品安非他命一包（毛重約零點九公克）等物，
有台中縣警察局東勢分局扣押證明筆錄在卷可稽，並未查扣任何與販賣安非他命相關
之天秤、分裝袋等物，益見被告並非賴販賣安非他命牟利，其僅因與何煜斌係好朋友
關係，而將所購得原供己施用之安非他命以原價轉讓給何煜斌，應堪認定之理由。從
形式上觀察，原判決並無判決違背法令之違法情形存在。檢察官上訴意旨，就被告所
為，究竟如何具有營利之意圖，而應負販賣罪責，並未依據卷內資料具體指明，並置
原判決所為之明白論斷於不顧，專執與原判決相異之價值判斷，就原審採證認事職權
之適法行使及原判決理由已詳細說明之事項，漫事爭執，難認已符合首揭法定之第三
審上訴要件。其上訴違背法律上之程式，應予駁回。
據上論結，應依刑事訴訟法第三百九十五條前段，判決如主文。
中      華      民      國    九十一    年      七      月     十七     日
                              最高法院刑事第十庭
                                  審判長法官  林  增  福
                                        法官  邵  燕  玲
                                        法官  吳  昆  仁
                                        法官  陳  世  雄
                                        法官  呂  丹  玉
      右正本證明與原本無異
                                              書  記  官
中      華      民      國    九十一    年      七      月    二十二    日
